【裁判字號】    95,聲判,59
【裁判日期】    950804
【裁判案由】    聲請交付審判
【裁判全文】
臺灣高雄地方法院刑事裁定              95年度聲判字第59號
聲  請  人  高雄市民俗技藝協會
代  表  人  甲○
代  理  人  馬陳棠律師
被      告  乙○○
上列聲請人因被告侵占案件，不服台灣高等法院高雄分院檢察署
檢察長駁回再議之處分（95年上聲議字第673 號），聲請交付審
判，本院裁定如下：
    主  文
聲請駁回。
    理  由
一、聲請交付審判意旨詳如附件。
二、按聲請人不服上級法院檢察署檢察長或檢察總長認再議為無
    理由而駁回之處分者，得於接受處分書後10日內委任律師提
    出理由狀，向該管第一審法院聲請交付審判；法院認為交付
    審判之聲請不合法或無理由者，應駁回之。刑事訴訟法第
    258 條之1 、第258 條之3 第2 項前段分別定有明文。
三、經查，本件聲請人以被告涉犯妨害信用罪嫌，向臺灣高雄地
    方法院檢察署檢察官提出告訴，經該檢察署檢察官於民國95
    年3 月30日以94年度偵字第1489號為不起訴處分後，聲請人
    不服聲請再議，經臺灣高等法院高雄分院檢察署檢察長於95
    年6 月15日以95年度上聲議字第673 號處分書，以聲請人再
    議為無理由而駁回再議。上開處分書於95年6 月21日寄存送
    達於高雄市警察局三民第二分局鼎山派出所，聲請人收受送
    達後，委任律師於同年月27日向本院聲請交付審判等情，此
    有前揭不起訴處分書、處分書、送達證書及刑事交付審判聲
    請狀附卷可稽，是本件聲請於程序上並無違誤，先予敘明。
四、按刑事訴訟法第258 條之1 規定，告訴人得向法院聲請交付
    審判，此係對於檢察官不起訴或緩起訴裁量權制衡之一種外
    部監督機制，此時，法院僅在就檢察官所為不起訴或緩起訴
    之處分是否正確加以審查，以防止檢察機關濫權。依此立法
    精神，同法第258 條之3 第3 項規定：法院就交付審判之聲
    請為裁定前，得為必要之調查等語，其所謂得為必要之調查
    ，係指調查證據之範圍應以偵查中曾顯現者為限，不可就新
    提出之證據再為調查，亦不可蒐集偵查卷以外之證據，否則
    將與刑事訴訟法第260 條之再行起訴規定混淆不清（臺灣高
    等法院91年4 月25日刑庭會議法律問題研討意見參照）。又
    法院於審查交付審判之聲請有無理由時，除認為聲請人所指
    摘不利被告之事證未經檢察機關詳為調查或斟酌，或不起訴
    處分書所載理由違背經驗法則、論理法則或其他證據法則者
    外，不宜率予交付審判（法院辦理刑事訴訟案件應行注意事
    項第118 項參照）。聲請人於本院聲請交付審判狀所提出之
    高雄市中正文化中心場地使用管理自治條例1 份，為偵查中
    未曾顯現之新證據，依上開立法精神，本院不得逕予調查，
    附此敘明。
五、經查：
  (一)聲請人原告訴意旨略以：被告乙○○自86年9 月起至92 年9
    月止，擔任告訴人高雄市民俗技藝協會會長職務，負責配合
    節慶辦理展售活動及收取會費等業務，為從事業務之人，被
    告竟基於意圖自己不法所有之概括犯意，在擔任高雄市民俗
    技藝協會會長期間，將辦理活動及協會所有高雄銀行帳號
    000000000000號帳戶內之款項予以侵占入己，因認被告涉有
    刑法之業務侵占罪嫌云云。
  (二)按犯罪事實應依證據認定之，無證據不得認定犯罪事實，刑
    事訴訟法第154 條第2 項定有明文。另認定不利於被告之事
    實，須依積極證據，苟積極證據不足為不利於被告事實之認
    定時，即應為有利於被告之認定，更不必有何有利之證據（
    最高法院30年上字第816 號判例意旨參照）。訊據被告乙○
    ○堅決否認上揭犯行，辯稱：其在擔任會長期間，所有活動
    及會務支出均登入帳冊，且協會會款之支出，均經由協會理
    監事會議同意，而推動會務本需支出相關費用，其並未侵占
    協會款項等語。經查，帳冊內記載所舉辦之活動，均有確實
    舉辦等情，業據告訴人代表人甲○於偵訊時陳述屬實，雖缺
    乏部分活動支出之單據，然未能據此認定被告有業務侵占之
    行為；又告訴人雖以協會上開高雄銀行帳戶內有大筆金額之
    往來，認被告涉有侵占罪嫌，然協會之支出均經理監事會議
    同意，有理監事會議紀錄在卷可稽，且92年間協會贊助會員
    沈駿新台幣（下同）135,000 元出版摺紙教學叢書等情，業
    據證人沈駿於偵訊時證述甚詳，並有該摺紙叢書在卷可資佐
    證，益證被告上開所辯未侵占協會款項等語為真。此外，復
    查無其他積極證據足認被告有何業務侵占罪嫌，揆諸上揭法
    條及判例意旨，應認被告罪嫌尚有不足。
  (三)聲請再議意旨略以：1.經會計師孔帥璽查帳結果，有高達
    160 多萬元支出款項缺乏會計憑證，惟原檢察官卻摒棄會計
    師之查核報告。2.理監事會議之同意支出會款舉辦活動，並
    非任憑理事長恣意揮霍，各種活動開銷，均應檢據核銷云云
    。
  (四)臺灣高等法院高雄分院檢察署檢察長維持原偵查檢察官之認
    定，並以：1.本件經會計師孔帥璽查帳結果，本案因時間久
    遠，單據各項資料不全，查核前後短少計1,628,043 元，其
    中1,282,135 元係欠缺舉辦活動時之棚架、燈籠（元宵節）
    佈置、電機及廣告等費用之單據，餘345,908 元係欠缺會務
    會議（含餐費）及公關費之憑據，茲客觀衡酌，前項舉辦活
    動時之棚架、燈飾佈置、電機及廣告等費用疑係該會活動之
    必要支出，是否因活動時間緊迫，致無全數取得憑證... ，
    此有誠曜會計師事務所94年10月25日第016 號函附卷為證，
    是以，雖因欠缺單據、憑據而有短少之情事，惟前開費用既
    係舉辦活動之必要支出，自難僅執此即遽為不利被告之認定
    。2.經原檢察官向高雄市政府社會局函調高雄市民俗技藝協
    會之會議紀錄，該局於95年3 月23日以第0950009010號函文
    ：因保存年限為3 年，僅能提供91年8 月至92年9 月之資料
    ，依該局所提供高雄市民俗技藝協會91年8 月1 日第6 屆第
    6 次之理監事會議紀錄所為：楊常務監事報告本活動經費收
    支情形，詳細帳目，經審核無誤；91年10月17日第6 屆第3
    次之會員大會會議紀錄所為：監事會報告本年度經費收支，
    詳細帳目，經理監事聯席會議審查通過，91年收支決算表，
    經審議無誤，本會92年度經費收支預算書，經審議無誤；92
    年7 月10日第6 屆第8 次之理監事會議紀錄討論93年度歲入
    歲出預算書沿習92年度歲入歲出預算後決議提請大會議決等
    情觀之，高雄市民俗技藝協會所舉辦活動經費收支情形，詳
    細帳目，均先由理監事會議審查通過，再經會員大會審議是
    否無誤，聲請人空言泛稱遭被告恣意揮霍云云，尚與真實情
    況不符。3.聲請人所告各節，被告罪嫌不足，業據原檢察官
    於不起訴處分書中詳加認定敘述明確，聲請人並未具體指摘
    原檢察官有何偵查未盡之理由，本件原檢察官偵查已臻完備
    ，所為不起訴處分，經核並無不當，再議意旨猶執前詞，予
    以指摘，難認為有理由。
六、前開不起訴處分及駁回再議理由暨事證，業經本院調閱前開
    卷證核閱屬實，本件聲請人雖以前開理由聲請交付審判，惟
    查：臺灣高雄地方法院檢察署檢察官向高雄市政府社會局函
    調高雄市民俗技藝協會之會議紀錄，該局則覆以：本局理監
    事會議記錄檔案保存年限為3 年，故僅能提供91年8 月至92
    年9 月之檔案資料，此有該局95年3 月23日高市社局一字第
    0950009010號函文附卷可稽，而依該局所提供高雄市民俗技
    藝協會91年8 月1 日第6 屆第6 次理監事聯席會議會議紀錄
    記載：本會活動經費收支情形，詳細帳目，經審核無誤；91
    年10月17日第6 屆第3 次會員大會會議紀錄記載：本年度經
    費收支，詳細帳目，經理監事聯席會議審查通過，91年收支
    決算表經審議無誤，本會92年度經費收支預算書，經審議無
    誤；92年7 月10日第6 屆第8 次之理監事聯席會議紀錄討論
    93年度歲入歲出預算書沿習92年度歲入歲出預算後決議提請
    大會議決，有上開紀錄3 份存卷可查，是以高雄市民俗技藝
    協會所舉辦活動經費收支情形，詳細帳目，均先由理監事會
    議審查通過，再經會員大會審議是否無誤。聲請人雖以孔帥
    璽會計師查核結果，被告就345,908 元部分短少憑證之原因
    無法交代，且被告於92年9 月7 日卸任理事長後仍提領現金
    50,000元，並於同年10月9 日存入201,953 元，益明被告侵
    占之實，惟被告所提出之活動經費收支、收支決算表等既已
    經理監事會議、審查及會員大會通過，尚難認其有侵占之事
    實。
七、綜上所查，上開不起訴處分書、處分書之理由，其認事用法
    均無何違背經驗法則、論理法則或其他證據法則之情事，本
    院認本件並無被告犯罪之事證未經檢察機關詳為調查或斟酌
    ，或不起訴處分書所載理由違背經驗法則、論理法則或其他
    證據法則等得據以交付審判之事由存在，聲請人就檢察官已
    詳加斟酌之事，猶執前詞聲請交付審判，指摘原不起訴處分
    及駁回再議聲請之理由不當，揆諸上開說明，本件交付審判
    之聲請為無理由，應予駁回。
據上論斷，應依刑事訴訟法第258 條之3 第2 項前段，裁定如主
文。
中    華    民    國    95    年    8     月    4     日
                  鳳山刑事第1 庭審判長法  官  陳志銘
                                      法  官  林永村
                                      法  官  林芳華
以上正本證明與原本無異。
如不服本裁定，應於送達後5日內，向本院提出抗告狀。
中    華    民    國    95    年    8     月    4     日
                                      書記官  黃靖媛


司法院資訊處製作；財團法人民間司法改革基金會備份。
